最高法院刑事判決　　　　　　　九十六年度台上字第七六二號
上　訴　人　甲○○
　　　　　　　　　　之1號
上列上訴人因違反毒品危害防制條例等罪案件，不服台灣高等法
院台中分院中華民國九十五年十一月八日第二審判決（九十五年
度上訴字第七一三號，起訴案號：台灣台中地方法院檢察署九十
四年度偵字第一四五七九號），提起上訴，本院判決如下：
    主  文
原判決關於販賣第一級毒品部分撤銷，發回台灣高等法院台中分
院。
其他上訴駁回。
    理  由
一、撤銷發回（即販賣第一級毒品）部分：
本件原判決認定上訴人甲○○犯有原判決事實欄一、(一)所示連續
販賣第一級毒品罪行，因而維持第一審論上訴人連續販賣第一級
毒品罪（累犯），處有期徒刑捌年之判決，駁回上訴人在第二審
關於此部分之上訴；固非無見。
惟查：(一)、毒品危害防制條例第十九條第一項關於沒收之規定，
固採義務沒收主義，凡犯同條例第四條至第九條、第十二條、第
十三條或第十四條第一項、第二項之罪者，其供犯罪所用之物或
因犯罪所得之財物，均應諭知沒收。但該法條並未規定「不問屬
於犯人與否」，均沒收之，自仍以屬於被告所有者為限，始應予
以沒收。查行動電話機所附之SIM 卡，究屬電信公司或使用人所
有，關係得否諭知沒收；原判決對於扣案之000000000
0號Panasonic牌行動電話一支所附SIM卡一張，未於事實欄明白
認定及於理由欄說明究屬電信公司或上訴人所有，致事實尚欠明
確，本院無從為適用法律當否之判斷。(二)、毒品危害防制條例第
十九條第一項規定，犯該條例第四條至第九條、第十二條、第十
三條或第十四條第一項、第二項之罪者，其供犯罪所用或因犯罪
所得之財物，均沒收之，如全部或一部不能沒收時，追徵其價額
或以其財產抵償之。所稱「追徵其價額」，係指所沒收之物為金
錢以外之其他財物而無法沒收時，則應追徵其價額，使其繳納與
原物相當之價額；如所得財物為金錢而無法沒收時，應以其財產
抵償之，自不發生追徵價額之問題。原判決於事實欄認定吳宥臻
於第六次向上訴人買受海洛因一包時，因缺錢，乃以00000
00000號Panasonic牌行動電話（含SIM卡一張）一支抵付價
金（見原判決正本第二頁第十九至二一行），理由內亦說明該行
動電話係上訴人因犯罪所得之物，但未扣案（見原判決正本第七
頁第十四行、第十二頁末第五行至第十三頁第三行）；則此項犯
罪所得乃金錢以外之其他財物，如不能沒收時，自應諭知追徵其
價額或以其財產抵償之；第一審判決就此項犯罪所得，僅諭知上
訴人販賣第一級毒品所得0000000000號Panasonic 牌
（含SIM 卡一張）一支沒收之，如全部或一部不能沒收時，以其
財產抵償之；並未一併為諭知：「如全部或一部不能沒收時，追
徵其價額，或以其財產抵償之」；原判決未予糾正而仍予以維持
，其法則之適用洵有不當。(三)、毒品危害防制條例第十九條第一
項規定，犯該條例第四條至第九條、第十二條、第十三條或第十
四條第一項、第二項之罪者，其供犯罪所用或因犯罪所得之財物
，均沒收之，如全部或一部不能沒收時，追徵其價額或以其財產
抵償之，乃刑法第三十八條之特別規定。原判決事實欄認定：民
國九十四年四月二日晚上十一時五十五分許，經警在台中縣霧峰
鄉○○路與林森路口，於同案被告胡岦宏所駕駛S2-7300 號自用
小客車上，查獲上訴人所有供販賣毒品所用之海洛因十二包、空
夾鏈袋二包、藥鏟一支、小皮包一個（見原判決正本第二頁第九
至十四行、第十五頁第八至九行）。除其中扣案之海洛因十二包
，第一審判決依毒品危害防制條例第十八條第一項前段規定諭知
沒收銷燬，核無不合外；另外扣案之空夾鏈袋二包、藥鏟一支、
小皮包一個，第一審判決既認係上訴人所有且供販賣毒品所用之
物，卻未依上述之毒品危害防制條例第十九條第一項規定諭知沒
收，而依刑法第三十八條第一項第二款規定為沒收之諭知，原判
決亦予以維持，其法則之適用同有不當。以上或為上訴意旨所指
摘，或為本院得依職權調查之事項，應認原判決關於販賣第一級
毒品部分有撤銷發回更審之原因。又九十四年四月二日晚上十一
時五十五分許，經警在台中縣霧峰鄉○○路與林森路口，於同案
被告胡岦宏所駕駛S2-7300 號自用小客車上，查獲上訴人所有供
販賣毒品所用之海洛因十二包、空夾鏈袋二包、藥鏟一支、小皮
包一個，另案即台灣臺中地方法院九十四年度訴字第三四六五號
刑事判決亦宣告沒收（海洛因部分併銷燬之），案經發回，應併
注意及之。
二、駁回(即轉讓第一級毒品)部分：
本件上訴人之上訴狀未聲明僅對原判決關於販賣第一級毒品部分
提起上訴，應視為對轉讓第一級毒品部分亦提起上訴。查第三審
上訴書狀，應述上訴之理由，其未述者，得於提起上訴後十
日內補提理由書於原審法院，已逾上述期間，而於第三審法院未
判決前仍未提出上訴理由書狀者，第三審法院應以判決駁回之，
刑事訴訟法第三百八十二條第一項、第三百九十五條後段規定甚
明。上訴人另被訴連續轉讓第一級毒品（累犯）（毒品危害防制
條例第八條第一項）部分，不服原審維持第一審論處上訴人連續
轉讓第一級毒品罪刑（累犯，處有期徒刑一年二月）之判決，並
駁回上訴人在第二審關於此部分上訴之判決，於九十五年十一月
二十三日提起上訴，並未述任何理由，迄今逾期已久，於本院
未判決前仍未提出，依上開規定，其轉讓第一級毒品部分之上訴
自非合法，應予駁回。
據上論結，應依刑事訴訟法第三百九十七條、第四百零一條、第
三百九十五條後段，判決如主文。
中　　華　　民　　國　九十六　年　　二　　月　　八　　日
                      最高法院刑事第十一庭
                          審判長法官  林　永　茂
                                法官  洪　文　章
                                法官  蕭　仰　歸
                                法官  何　菁　莪
                                法官  王　居　財
      本件正本證明與原本無異
                                      書  記  官
中　　華　　民　　國　九十六　年　　二　　月　 十三 　日
                                                      Ｑ
